【裁判字號】    88,上易,2038
【裁判日期】    890104
【裁判案由】    詐欺
【裁判全文】
臺灣高等法院臺中分院刑事判決                  八十八年度上易字第二○三八號
    上  訴  人
    即  被  告  丙○○
右上訴人因詐欺案件，不服台灣台中地方法院中華民國八十八年六月七日第一審判決
（民國八十七年度易字第三七九九號，起訴案號：台灣台中地方法院檢察署民國八十
七年度偵字第一四三○三號），提起上訴，本院判決如左：
    主  文
原判決撤銷。
丙○○無罪。
    理  由
一、公訴意旨略以：上訴人即被告（以下簡稱被告）丙○○於民國（下同）八十四年
    間曾犯詐欺罪，經原審法院判處有期徒刑六月，緩刑三年，於八十五年二月十二
    日確定，猶於緩刑期間不知悔改，明知本身無經營模特兒公司，亦無財團投資或
    配合之廠商，更無數百坪教室及錄影棚或經營中國小姐選美等業務，竟基於意圖
    為自己不法所有之概括犯意，自八十七年二月中旬起，連續在中國時報上刊登應
    徵模特身廣告：「模特暑假通告數千家客戶讓妳趕場忙忙忙高級輕鬆可兼職不影
    響現有工作保證名利雙收免經驗模特數百名平面１５○公分以上舞台１６○公分
    以上每場半小時一萬元月賺十萬～一百萬，１、婚紗秀２、服裝秀３、化妝品４
    、洗髮精５、選美秀６、工地秀７、模仿秀８、明星ＭＴＶ９、歌星賽１○、汽
    車展．．．，公司數百坪教室電視ＳＮＧ錄影棚個人套房宿舍模特鑑全國２２○○萬人都看婚紗時裝照同學全家福中國小姐刻照財團投資數億妳長期靠山000
    0000000請留電話加區域號碼」之不實廣告，誘使不特定人前來應徵後，
    再佯稱訓練費或經紀費之名，詐取財物。嗣有己○○、鄭絨絨、乙○○見報載上
    開廣告後想應徵模特兒，即去電詢問，被告分別於八十七年二月中旬、同年三月
    中旬及同年七月七日與渠等約定在台中縣太平市○○路與太平路口泡沬紅茶店、
    同市○○路與精英路口超商及台中市○○路「金石堂」三樓咖啡廳見面後，佯稱
    該公司須很多模特兒，並須繳交訓練費新台幣（下同）二萬元至十萬元不等，致
    己○○、鄭絨絨及乙○○不疑有詐，先後交付一千元、七千元及二千元予被告，
    嗣經警於八十七年七月九日下午六時許，持台灣台中地方法院檢察署檢察官核發
    之搜索票，在台中縣太平市○○路二十二號三樓搜索，並扣得00000000
    00呼叫器一個、報紙廣告稿紙五張、模特兒目錄照片四十七張、聯絡雜記十九
    張、相片二百二十五張、乙○○相片一百零七張、乙○○身分證影本一張。案經
    臺中縣警察局霧峰分局報請臺灣臺中地方法院檢察署檢察官偵查起訴，因認被告
    涉有刑法第三百三十九條第一項之詐欺罪嫌云云。
二、按不能證明被告犯罪者，應諭知無罪之判決，刑事訴訟法第三百零一條第一項定
    有明文；次按刑法第三百三十九條第一項詐欺罪之成立，以意圖為自己或第三人
    不法所有，以詐術使人將本人或第三人之物交付為要件，所謂以詐術使人交付，
    必須被詐欺人因其詐術而陷於錯誤，若其所用方法不能認為詐術，亦不致使人陷
    於錯誤，即不構成該罪，最高法院四十六年度台上字第二六○號著有判例足供參
    照。本件公訴人指訴被告涉有刑法第三百三十九條第一項之詐欺罪嫌，係以證人
    己○○、鄭絨絨、乙○○等人之陳述，暨如右述之報紙廣告稿紙等件扣案可稽等
    情為論據，但訊據被告對於刊登右揭應徵模特兒廣告，並收取證人己○○、鄭絨
    絨、乙○○等人各一千元、二千元、七千元等費用之事實，固所是認，但堅決否
    認有詐欺之犯行，辯稱：係伊友人經營婚紗公司，須模特兒，伊代為找尋模特兒
    ，伊所從事者，乃勞務仲介，未曾收受訓練費等語；經查被告確有於報上刊登右
    述廣告乙節，業經被告供承不移，而證人即被告於原審法院審理時提出與伊有合
    作關係，由伊提供模特兒之各婚紗公司或百貨公司職員或負責人戊○○、趙培任
    、壬○○、洪漢宣、陳嘉鎰、庚○○、賴俊宏等人，固均證稱渠等公司未曾與被
    告合作，亦無提供模特兒就業機會予被告之合作方案等詞，然查證人庚○○於本
    院審理時，到庭結稱被告曾到伊服務之天天電台櫃詢問廣播資料，證人丁○○
    亦證稱被告確曾找伊拍過模特兒之照片，事後亦有付款，且伊曾與被告同去找過
    戊○○，當時也有二位模特兒同往等語，而證人戊○○於本院審理時亦陳稱被告
    曾偕人到伊公司，詢問是否須要模特兒，而被告係以仲介人之身分至店拜訪等情
    ，稽諸證人辛○○所證，伊做美容儀器開發，須要模特兒，有請被告代找模特兒
    ，被告有帶六位模特兒讓其挑選等節，足見被告所稱其係以勞務仲介之方式服務
    乙節，應可採信；又被告於本院審理時，提出其於八十七年五月十日在台中市世
    紀之櫻工地所辦活動之錄影帶乙捲，經本院當庭播放勘驗屬實，亦有勘驗筆錄及
    該錄影帶乙捲暨廣告文件等資料存卷可稽；至被告對於其所刊登之廣告內有百餘
    坪之攝影棚，及有財團投資數億等情，固未能提出任何資料以供審酌，然如上所
    陳，被告既係以勞務仲介之方式應徵模特兒，及參酌扣案之相片合計高達三百餘
    張，且被告亦確有帶同模特兒應徵等事實，亦難遽認被告確有不法所有之意圖，
    核其所為，尚與刑法第三百三十九條第一項詐欺罪之構成要件有間，自難即以該
    罪責相加於被告，此外，本院復查無其他積極證據足以證明被告確有詐欺之犯行
    ，即屬不能證明其犯罪，揆諸首開說明，本應為無罪之諭知，詎原審法院未詳予
    勾稽，即為被告無罪之諭知，復就檢察官移送併案之八十八年度偵字第二九○○
    號案件，認為該部分亦屬不能證明被告犯罪，未予函退由檢察官另行偵查，竟
    併予審理而不另為無罪之諭知，均有未合。被告上訴意旨以其並未犯罪據以指摘
    原判決不當，為有理由，且原審判決亦有可議，同屬無可維持，應由本院將原審
    判決予以撤銷，並改為被告無罪之判決。
三、至檢察官移送併案之八十八年度偵字第二九○○號案件，與本案檢察官起訴部分
    並無裁判上一罪之關係，自非起訴效力所及，本院自不得併予審理，應予函退由
    檢察官另行偵查，附此敘明。
四、據上論斷，應依刑事訴訟法第三百六十九條第一項前段、第三百六十四條、第三
    百零一條第一項前段判決如主文。
本案經檢察官甲○○到庭執行職務。
中      華      民      國    八十九     年      一       月     四     日
                                  臺灣高等法院臺中分院刑事第五庭
                                        審判長法  官  吳  重  政
                                              法  官  朱      樑
                                              法  官  李  寶  堂
右正本證明與原本無異。
不得上訴。
                                              書記官  蕭  玉  真
中      華      民      國    八十九     年      一       月     五     日
                                                                        Ｑ


司法院資訊處製作；財團法人民間司法改革基金會備份。
